【裁判字號】    98,交抗,655
【裁判日期】    980608
【裁判案由】    違反道路交通管理處罰條例
【裁判全文】
臺灣高等法院交通事件裁定             98年度交抗字第655號
抗  告  人
即受處分人  甲○○
上列抗告人因違反道路交通管理處罰條例案件，不服臺灣士林地
方法院中華民國97年12月29日所為裁定（97年度交聲字第1538號
），提起抗告，本院裁定如下：
    主  文
原裁定暨原處分均撤銷。
甲○○駕車行經有燈光號誌管制之交岔路口闖紅燈，處罰鍰新臺
幣貳仟柒佰元，並記違規點數點。
    理  由
一、聲明異議意旨略以：抗告人即受處分人甲○○於民國97年7
    月15日下午5時9分駕駛車號2101-QY號自小客貨車，行經臺
    北市○○○路○段136巷時，係因該路口所設置用以警告車輛
    行人圓形黃燈其閃爍秒差時間過短，致異議人當時跟隨前車
    循序直行，於發現燈號已轉為圓形紅燈後，根本反應不及無
    法煞停而造成闖紅燈之違規。既然圓形黃燈之意義在於警告
    用路人燈號將轉為圓形紅燈，其二者變換之秒差卻短暫到令
    人無從反應，完全喪失其意義及功能，難令異議人甘服等語
    。
二、原裁定略以：受處分人於97年7月15日下午5時9分許，駕駛
    其所有之車牌號碼2101-QY號自小客貨車，行經臺北市○○
    ○路○段136巷（東往西）行駛至路口，於紅燈亮起後闖越紅
    燈之事實，原處分機關乃依道路交通管理處罰條例第53條第
    1項規定裁處受處分人罰鍰新台幣（下同）2,700元。而受處
    分人違規定地點「民權東路6段136巷」巷口東向西號誌係依
    預設時制計畫自動運轉執行，全日各時段皆預設為4秒，業
    據臺北市交通管制工程處於97年11月17日下午3時30許派員
    實測，現場黃燈秒數與預設時制一致等語，有臺北市交通管
    制工程處97年11月18日北市交工控字第09734944700號函及
    電腦採證照片可稽。且當天傍晚光線充足，道路視線良好，
    依當時現場情狀，紅燈亮起駕駛人駛越停止線，並以時速48
    公里持續行駛穿越路口至銜接路段時，其前車與異議人之車
    輛至少相距30公尺以上，復無其他任何足以影響行車視線之
    情形，駕駛人於停止線前非不能注意交通號誌之轉換而未注
    意。又依舉發之電腦採證彩色照片觀之，車號2101-QY自小
    客貨車之駕駛人，行經臺北市內湖區○○○路○段136巷口（
    東向西）設有燈光號誌管制交岔路口，在黃燈（Y）已亮4.0
    秒轉為紅燈（R）亮1.9秒後，以每小時48公里（V）時速通
    過停止線，至第2張受照時間為紅燈（R）亮2.8秒，其車身
    已進入路口三分之二，明顯違反號誌管制行駛，受處分人既
    已違反前開規定，是違規事實至臻明確，是受處分人辯稱係
    因該路口所設置用以警告車輛行人圓形黃燈其閃爍秒差時間
    過短，致異議人當時跟隨前車循序直行，於發現燈號已轉為
    圓形紅燈後，根本反應不及無法煞停而造成違規云云，要無
    可採，而裁定異議駁回。
三、抗告意旨略以：受處分人於97年8月2日13時20分駕駛車號
    2101-QY自小客車，行經臺北市○○○路至三民路口時，因
    被誤為違規闖紅燈被查獲，致遭裁決應處新台幣2,700元罰
    鍰。然伊係因該路口所設置用以警告車輛行人圓形黃燈其閃
    爍秒差時間過短，致伊當時跟隨前車循序直行，於發現燈號
    已轉為圓形紅燈後，根本反應不及無法煞停而造成違規。伊
    只是誤闖，並無犯意。且異議人的車輛已於97年7月10日已
    撞壞有發票證明，發票上的日期是去拿車時的日期，中間車
    行要有修車時間，而照片中之車輛是完好無傷，且伊近幾個
    月內每月都收到罰單，如此將人民荷包當提款機，徒增民怨
    之作法，何以令人甘服云云。
四、經查：
  (一)按「汽車駕駛人，行經有燈光號誌管制之交岔路口闖紅燈者
    ，處新台幣（下同）1,800元以上5,400元以下罰鍰」、「汽
    車駕駛人有下列各款所列條款之一者，除依原條款處罰鍰外
    ，並予記點：三、有第43條、第53條或第54條情形之一者，
    各記違規點數3點」，道路交通管理處罰條例第53條第1項、
    第63條第1項第3款分別定有明文。
  (二)受處分人於97年7月15日下午5時9分許，駕駛其所有之車牌
    號碼2101-QY號自小客貨車，行經臺北市○○○路6段136巷
    （東往西）行駛至路口，於紅燈亮起後闖越紅燈之事實，原
    處分機關乃依道路交通管理處罰條例第53條第1項規定裁處
    受處分人2,700元等情，有臺北市政府警察局北市警交大字
    第AG0000000號舉發違反道路交通管理事件通知單、電腦採
    證之彩色舉發照片附卷可稽，且為受處分人於原法院訊問時
    及聲明異議狀中所不爭執（見原審卷第3頁、第21頁），堪
    信為真實。又受處分人違規地點「民權東路6段136巷」巷口
    東向西號誌係依預設時制計畫自動運轉執行，全日各時段皆
    預設為4秒，業據臺北市交通管制工程處於97年11月17日下
    午3時30許派員實測，現場黃燈秒數與預設時制一致等語，
    有該處97年11月18日北市交工控字第09734944700號函及電
    腦採證照片可稽。且當天傍晚光線充足，道路視線良好，亦
    有上開電腦採證照片可按。依當時現場情狀，紅燈亮起駕駛
    人駛越停止線，並以時速48公里持續行駛穿越路口至銜接路
    段時，其前車與異議人之車輛至少相距30公尺以上，復無其
    他任何足以影響行車視線之情形，駕駛人於停止線前非不能
    注意交通號誌之轉換而未注意。又依舉發之電腦採證彩色照
    片觀之，車號2101-QY自小客貨車之駕駛人，行經臺北市內
    湖區○○○路○段136巷口（東向西）設有燈光號誌管制交岔
    路口，在黃燈（Y）已亮4.0秒轉為紅燈（R）亮1.9秒後，以
    每小時48公里（V）時速通過停止線，至第2張受照時間為紅
    燈（R）亮2.8秒，其車身已進入路口三分之二，明顯違反號
    誌管制行駛，受處分人既已違反前開規定，違規事實至臻明
    確，是受處分人猶執伊係因該路口所設置用以警告車輛行人
    圓形黃燈其閃爍秒差時間過短，致伊當時跟隨前車循序直行
    ，於發現燈號已轉為圓形紅燈後，根本反應不及無法煞停而
    造成違規，是誤闖，並無犯意云云，即無可採。又受處分人
    既有上開違規行為，則受處分人之車輛究係何時修車，要與
    本案無涉，受處分人以之為抗告事由，亦無可取。另縱受處
    分人近幾個月內每月都有收到罰單，此係關涉受處分人有無
    其他交通違規情事，亦難因此憑為解免本件違規責任之事由
    。至受處分人雖另具狀聲請分期繳納罰鍰，惟此應向執行單
    位提出聲請，尚非本院所得併予審酌，亦附此敘明。
五、綜上所述，受處分人確有於前揭時地駕駛汽車闖紅燈之違規
    行為，揆諸首揭說明，受處分人除應受罰鍰處罰外，並應記
    違規點數3點。是原處分機關裁處及原審裁定依道路交通管
    理處罰條例第53條第1項之規定裁處異議人罰鍰2,700元，雖
    非無據，惟均疏未斟酌前揭道路交通管理處罰條例第63條第
    1項第3款之規定，記違規點數3點，即有未洽。受處分人提
    起本件抗告，否認有闖紅燈之故意情事，固不可取。然原審
    裁定既有前揭可議之處，自應由本院將原裁定及原處分予以
    撤銷，且受處分人上開違規行為事證已明，無再發回調查之
    必要，再按依道路交通管理處罰條例第89條規定，法院受理
    有關交通事件，準用刑事訴訟法之規定，且依刑事訴訟法第
    370條前段規定：「由被告上訴或為被告利益而上訴者，第
    二審法院不得諭知較重於原審判決之刑」，即所謂「不利益
    變更禁止原則」，惟該原則僅限於原判決適用法條並無不當
    時始有其適用，苟原判決有適用法條不當之情形時，第二審
    法院即得撤銷原判決，另為適法之判決而諭知較原審為重之
    刑，此參諸刑事訴訟法第370條後段自明。再依道路交通案
    件處理辦法第20條亦規定：「交通法庭認為聲明異議有理由
    或聲明異議雖無理由，而原處分不當或違法者，應以裁定將
    原處分經聲明異議部分撤銷，並自為裁定」觀之，足徵原裁
    決機關之處分如有不當或違法時，交通法庭自應撤銷原處分
    ，另為適法之裁定。故本院爰依道路交通管理處罰條例第53
    條第1項、第63條第1項第3款之規定，裁定如主文第3項所示
    。
六、據上論斷，依道路交通管理處罰條例第89條、道路交通案件
    處理辦法第26條、刑事訴訟法第413條，裁定如主文。
中    華    民    國    98    年    6     月     8    日
                      交通法庭審判長法  官    何菁莪
                                    法  官    江振義
                                    法  官    李麗珠
以上正本證明與原本無異。
不得再抗告。
                                    書記官    陳禹任
中    華    民    國    98    年    6     月    15    日


司法院資訊處製作；財團法人民間司法改革基金會備份。
